【裁判字號】    98,交聲,1540
【裁判日期】    990129
【裁判案由】    違反道路交通管理處罰條例聲明異議
【裁判全文】
臺灣士林地方法院交通事件裁定        98年度交聲字第1540號
原處分機關  交通部公路總局臺北區監理所蘆洲監理站
異  議  人
即受處分人  甲○○
上列受處分人因違反道路交通管理處罰條例案件，對於交通部公
路總局臺北區監理所蘆洲監理站於民國98年12月7 日所為之北監
蘆字第裁46-C00000000號處分聲明異議，本院裁定如下：
    主  文
原處分撤銷。
甲○○汽車駕駛人，駕駛汽車在道路上蛇行，處罰鍰新臺幣壹萬
貳仟元，並記違規點數參點，並應接受道路交通安全講習。
    理  由
一、按汽車駕駛人，駕駛汽車在道路上蛇行，或以其他危險方式
    駕車者，處新臺幣（下同）6,000 元以上24,000元以下罰鍰
    ，並當場禁止其駕駛；又汽車駕駛人有第43條之情形者，除
    依原條款處罰鍰外，並記違規點數3 點，道路交通管理處罰
    條例第43條第1 項第1 款及第63條第1 項第3 款分別定有明
    文。
二、原處分意旨略以：異議人即受處分人甲○○騎乘車號9FK-58
    0 號重型機車（下稱系爭機車），於民國98年12月7 日凌晨
    1 時10分許，行經臺北縣八里鄉○○路時，因以蛇行方式行
    駛，經警舉發危險駕駛之違規，爰依道路交通管理處罰條例
    第43條第1 項第1 款、第24條第1 項第3 款裁處受處分人罰
    鍰12,000元，並應接受道路交通安全講習（原處分漏未依同
    條例第63條第1 項第3 款規定記違規點數3 點）。
三、聲明異議意旨略以：異議人即受處分人甲○○確於舉發違規
    時、地騎乘機車行經上開路段，惟當時已為深夜，路上人車
    很少，伊並未蛇行，且員警亦無採證照片為證，爰聲明異議
    ，請求撤銷原處分等語。
四、經查：
  (一)證人即本案舉發員警李逸平到庭具結證稱：當天伊跟同仁施
    志良所長一同執行巡邏勤務，行經龍米路2 段247 巷時，看
    到同向一名穿黑色上衣未戴安全帽之男子騎乘系爭機車闖紅
    燈，之後等燈號變綠燈後，伊再駕駛警車往前追，約在龍米
    路2 段165 巷左右又看到該男子一邊騎乘機車一邊使用行動
    電話，車速約20公里，伊就鳴警笛示意他靠邊停車，當時警
    車與該機車車距約1 公尺，故該男子不可能沒聽到警笛，但
    他並未停車，而是把行動電話收進口袋後加速往前，車速約
    4 、50公里，並從原本行駛的外側車道馬上切進內側車道超
    越前方自小客車後又切回外側車道，蛇行之後就在龍形五街
    右轉，之後就跑掉了，過程中該男子只有蛇行一次，當時路
    上約有5 、6 台自小客車，機車有2 、3 台，因異議人的機
    車是越野機車，故很容易辨識出來；該機車從外側車道切到
    內側時有經過伊駕駛的警車前方，伊及施志良所長都有看到
    他的車號，當時路燈明亮，沒有下雨，所以看得很清楚車號
    為9FK-580 號，伊與施志良所長看到後馬上在腦中記下車號
    ，且二人互相核對完全一致，故返回派出所後伊就依法開立
    違規單等語（見本院卷第19至22頁），證人施志良於本院亦
    具結證稱：當天伊與同仁李逸平同車從八里往五股方向行駛
    ，在龍米路2 段時看到一個未戴安全帽的騎士騎乘一部白色
    野狼機車從警車旁邊超車過去闖紅燈，之後又看到該騎士把
    車速放慢在講行動電話，李逸平就鳴警笛想把他攔下，當時
    警車與該機車的車距蠻近的，且該騎士有看伊一下，故他一
    定有聽到警笛聲，但他並未停車，而是把行動電話收進口袋
    後加速往五股方向逃逸，當時該機車本來在外側車道，因前
    方還有車輛，他要超車，就切到內側車道，又切到外側車道
    ，這樣的蛇行情形發生了好幾次，後來該機車到龍米路與龍
    形五街口就右轉龍形五街，因巷子比較小，他車速很快，警
    車不好追，也怕對方發生意外，所以後來就沒有追到，但因
    該機車的車牌有牌照燈，警車的大燈照過去也很清楚，所以
    在車上時伊與李逸平就把該機車的車號記得很清楚，是9FK-
    580 號，二人互相核對也一致等語（見本院卷第22至24頁）
    ，經核上開證人所言，就當時違規機車之車型較特別、騎士
    未戴安全帽、先闖紅燈後又放慢車速講行動電話、聽聞警笛
    後即加速蛇行逃逸、追逐過程中證人2 人均有看清該機車車
    號為9FK-580 號等節，互核均大致相符，至其中就該機車騎
    士共有幾次蛇行、加速逃逸時之車速若干等節，2 名證人所
    述雖略有不符，惟證人李逸平就此亦補證稱伊只注意到異議
    人有一次蛇行，但因當時由伊駕駛警車，伊無法全程注意異
    議人之行動，故不知異議人是否有其他蛇行情形等語（見本
    院卷第25頁），衡其所述亦不違反常情，自不得以此枝微細
    節遽認其證言不足採信，況異議人自承其當日確騎乘系爭機
    車行經該處、嗣右轉龍形五街，且系爭機車之車型確較一般
    機車高，且其與上開2 名證人均不相識，亦無仇怨等語（見
    本院卷第21、25頁），上開2 名證人身為執法員警，實無理
    由無故設詞誣陷異議人，足認其等證言屬實，堪認異議人確
    有本件蛇行危險駕駛之違規無疑。
  (二)異議人另稱本件並無採證照片為證，惟此節業據上開2 名證
    人均稱警車上原有DV攝影設備，但因重覆使用，舉發當日之
    影像已遭覆蓋，無法提供等語（見本院卷第20、24頁），且
    按法院受理有關交通事件，準用刑事訴訟法之規定；又除法
    律另有規定外，實施刑事訴訟程序之公務員因違背法定程序
    取得之證據，其有無證據能力之認定，應審酌人權保障及公
    共利益之均衡維護，道路交通管理處罰條例第89條、刑事訴
    訟法第158 條之4 分別定有明文，本件縱認證人未能提供現
    場錄影而有所瑕疵，惟本件依上開2 名證人證言，既堪認定
    異議人之危險駕駛事實，衡以該違規情事所涉及道路安全公
    共利益之均衡維護，本院認該程序瑕疵仍不足以影響本案認
    定；異議人又質以本件違規單上原記載違規機車車號為「9F
    F-580 」，之後始更正為「9FK-580 」乙節，惟此節亦據上
    開2 名證人均稱僅為單純筆誤，當時其2 人均有明確看清違
    規機車車號確為9FK-580 ，互核無誤，且因該機車車型特別
    ，絕無誤認之虞等語明確（見本院卷第21、22、23、25頁）
    ，自亦不足為有利異議人之認定，均附予敘明。
五、綜上所述，堪認異議人確有於前揭時、地，在道路上蛇行危
    險駕駛之違規行為，本件異議核無理由，惟原處分機關僅依
    據道路交通管理處罰條例第43條第1 項第1 款、第24條第1
    項第3 款裁處受處分人罰鍰12,000元，並應接受道路交通安
    全講習，漏未依同條例第63條第1 項第3 款之規定併記違規
    點數3 點，仍於法有違，爰由本院撤銷原裁定，自為裁定如
    主文，以資適法。
據上論斷，應依道路交通案件處理辦法第20 條，裁定如主文。
中    華    民    國    99    年    1     月    29    日
                    交通法庭法  官  黃珮茹
以上正本證明與原本無異。
如不服本裁定應於送達後5日內向本院提出抗告狀。
                            書記官  張馨尹
中    華    民    國    99    年    1     月    29    日


司法院資訊處製作；財團法人民間司法改革基金會備份。
